臺灣高雄地方法院民事判決　　　　　　 100年度訴字第1738號
原　　　告　丁月雲
被　　　告　張啟川
上列當事人間請求侵權行為損害賠償事件，由刑事庭移送前來，
本院於民國100 年11月30日言詞辯論終結，判決如下：
    主      文
被告應給付原告新臺幣肆拾捌萬陸仟伍佰伍拾玖元，及自民國一
百年六月一日起至清償日止，按年息百分之五計算之利息。
原告其餘之訴駁回。
訴訟費用由被告負擔。
本判決第一項得假執行。
原告其餘假執行之聲請駁回。
    事實及理由
一、按訴狀送達後，原告不得將原訴變更或追加，但擴張或減縮
    應受判決事項之聲明者，不在此限，民事訴訟法第255 條第
    1 項第3 款定有明文。本件原告提起附帶民事訴訟時聲明：
    被告應給付原告新台幣（下同）740,024 元，及自起訴狀繕
    本送達翌日起至清償日止，按年息5%計算之利息；(二)願供擔
    保請准宣告假執行。嗣於本院民國100 年11月30日言詞辯論
    程序中，就主張相當於看護費142,000 元減縮為127, 800元
    （見100 年度訴字第1738號卷，下稱訴字卷，第68頁），其
    聲明減縮為：(一)被告應給付原告725,824 元，及自起訴狀繕
    本送達翌日起至清償日止，按年息5%計算之利息；(二)願供擔
    保請准宣告，核為減縮應受判決事項之聲明，依前開說明，
    應予准許。
二、原告主張：被告於99年10月7 日下午6 時30分許，駕駛車號
    XK-8785 號自用小貨車，沿高雄市○鎮區○○街西往東方向
    行駛至該路與草衙二路路口欲左轉時，未注意轉彎應讓直行
    車輛先行，即貿然左轉，不慎撞擊騎乘車號GYZ-169 號重型
    機車沿和誠街東往西方向行駛而來之原告，致原告倒地，受
    有左肱骨近端骨折、左腳第五蹠骨骨折及頭部外傷等傷害，
    今原告因傷支出醫療費用15,462元，並因購買營養補給品支
    出費用19,980元及因往返就醫交通費、購買用品費、支出住
    院伙食費用共9,982 元，且因傷自99年10月8 日至100 年5
    月24日至少6 個月無法工作，以原告每月薪資4 萬元計算，
    受有24萬元薪資損失，又自當日受傷至99年12月16日止，期
    間71日，均由其女即第三人林靖全日照護，以每日1,800
    元計算，受有相當於看護費用之損害127,800 元，又原告因
    傷精神受有極大痛苦，得向被告請求精神慰撫金30萬元，另
    原告支出之機車修復材料費用12,600元，亦應由被告負擔，
    爰依民法第184 條第1 項前段、第193 條1 項、第195 條第
    1 項之規定等語。並聲明：(一)被告應給付原告725,824 元，
    及自起訴狀繕本送達翌日起至清償日止，按年息5%計算之利
    息；(二)願供擔保請准宣告假執行。
三、被告則以：醫療費用部分會由強制責任險承保公司負擔，不
    爭執，機車修復費用亦不爭執，惟認原告主張之購買營養補
    給品、往返就醫交通費、購買外用藥品費、住院伙食費用應
    非必要，主張看護費用、精神慰撫金均過高，薪資損害部分
    則請本院審酌，又被告係低收入戶、中度肢體障礙者，實無
    力負擔，爰聲明求為判決駁回原告之訴。
四、兩造不爭執事實：
  (一)被告於上開時間、地點，駕駛上開自用小貨車，未注意轉彎
    應讓原告之直行車輛先行，即貿然左轉，不慎原告，致其受
    有上開傷害，被告經本院100 年度交簡字第2063號刑事判決
    有期徒刑2 月確定，被告應對原告負民事損害賠償責任。
  (二)原告支出機車修復費用12,600元。
  (三)原告尚未領得強制汽車責任保險之保險金。
五、是本件爭點為原告得請求之損害賠償金額為若干？按因故意
    或過失，不法侵害他人之權利者，負損害賠償責任；不法侵
    害他人之身體或健康者，對於被害人因此喪失或減少勞動能
    力或增加生活上之需要時，應負損害賠償責任；不法侵害他
    人之身體、健康、名譽、自由、信用、隱私、貞操，或不法
    侵害其他人格法益而情節重大者，被害人雖非財產上之損害
    ，亦得請求賠償相當之金額；不法毀損他人之物者，被害人
    得請求賠償其物因毀損所減少之價額，民法第184 條第1 項
    前段、第193 條第1 項、第195 條第1 項前段及第196 條分
    別定有明文。被告就原告因系爭交通事故所受之損害，應負
    賠償之責，已如前述，茲就原告各項請求是否准許，分述如
    後：
  (一)醫療費用：原告主張支出醫療費用15,462元，業據其提出阮
    綜合收據1 份為憑（見100 年度審交簡附民字第141 號卷，
    下稱審交簡附民卷，第7 至14頁），經本院核對無訛，且為
    被告不爭執（見訴字卷第21頁），此部分請求應予准許。
  (二)營養補給品費用：按損害賠償，除法律另有規定或契約另有
    訂定外，應以填補債權人所受損害及所失利益為限，民法第
    216 條第1 項定有明文，可見係以填補損害之必要性為限。
    本件原告主張其自行購買營養補給品，支出費用19,980元，
    固有宏來嬰兒房及高鴻蔘藥行收據為憑，然其必要性為被告
    否認，原告亦未能舉證證明該等支出係經醫師指示或屬必要
    支出，不應准許。
  (三)就醫交通費、購買用品費、支出住院伙食費用：
    原告僅就於99年11月1 日、10日購買棉棒、膠帶、紗布支出
    10元、137 元，合計147 元，提出統一發票收據，均屬外傷
    所需醫療用品，核與本件原告所受傷害有所關連，惟其餘請
    求則自承未能提出憑證（見訴字卷第67頁），是其舉證尚有
    不足，此部分請求於購買用品費147 元範圍內為有理由，應
    予准許，逾此範圍之請求，不應准許。
  (四)薪資損失：原告主張原以每月4 萬元薪資受僱於禾穎工程股
    份有限公司，因本件車禍接受復位併鋼釘內固定手術，恢復
    期為6 個月，期間薪資資失合計24萬元乙節，有原告提出之
    阮綜合醫院99年11月25日診斷證明書之醫囑、禾穎工程股份
    有限公司99年11月16日薪資證明書及100 年10月11日無法工
    作證明書各1 紙附卷可稽（見訴字卷第16頁）。本院審酌診
    斷證明書上之醫囑，係醫師針對病患就診時之病況或復原情
    形所為之判斷，並以幫助病患復原最佳之方式為建議，足見
    原告主張於該6 個月恢復期間之薪資損失24萬元，應屬真實
    ，而堪採信。
  (五)相當於看護費用：原告主張其因本件車禍受傷，於99年7 月
    10日接受復位併鋼釘內固定手術，99年10月16日出院，至99
    年12月16日止，期間共71日均由其女林靖全日照護乙情，
    核與阮綜合醫院函覆表示原告於99年10月7 日住院手術，術
    後初期須專人全日照顧約2 個月等語相符，此有該院100 年
    10月26日阮醫教字第1000000519號函暨病歷1 份可考（見訴
    字卷第29至56頁），又依卷附高雄市照顧服務員職業工會10
    0 年9 月26日高市服字第100070號函稱：會員至醫院或居家
    從事臨時病患照顧，每日薪資24小時為1,800 元語（訴字卷
    第60頁）。準此，原告請求看護期間71日，以相當於看護費
    用每日1,800 元計算，合計為127,800 元（1,800 ×71＝12
    7,800 ），為有理由，應予准許。
  (六)精神慰撫金：按慰撫金核給之標準固與財產上損害之計算不
    同，然非不可斟酌雙方身份資力與加害程度，及其他各種情
    形核定相當之數額（最高法院51年臺上字第223 號判例意旨
    參照）。本院斟酌原告為40年間出生之成年女子，本件事故
    發生時50歲餘，其遭被告過失侵害身體、健康之程度，堪信
    精神上確受有痛苦，爰斟酌原告原有固定工作，每月收入約
    4 萬元，名下有股票投資，自述事發後身體酸痛、喪失原有
    生活自理能力，需人照顧，感到難過；及被告係高職畢業，
    患有中度肢體障礙，無固定工作，名下無財產，家境貧困，
    尚有3 名子女需撫養等情，均為兩造各自不爭執，復有稅務
    電子閘門財產所得調件明細表在卷可稽（見訴字卷第23、69
    頁），爰認原告請求之精神慰撫金以10萬元為適當，逾此範
    圍之請求，尚屬無據，應予駁回。
  (七)機車修復材料費用：按不法毀損他人之物者，被害人得請求
    賠償其物因毀損所減少之價額，民法第196 定有明文。次按
    依民法第196 條請求賠償物被毀損所減少之價額，得以修復
    費用為估定之標準，但以必要者為限，例如：修理材料以新
    品換舊品，應予折舊（最高法院77年5 月17日77年度第9 次
    民事庭會議決議可資參照）。故被害人得以修理費用作為其
    物因毀損所減少價額之計算依據，但其中以新品更換舊品，
    且因此提高該物整體價值者，該更換之新品即非屬損害發生
    前物之原狀，則該更換新品所支出之費用，應予計算其折舊
    。次參酌所得稅法第51條第1 項規定：「固定資產之折舊方
    法，以採用平均法、定率遞減法、年數合計法、生產數量法
    、工作時間法或其他經主管機關核定之折舊方法為準；資產
    種類繁多者，得分類綜合計算之。」與所得稅法施行細則第
    48條第1 款規定：「採平均法者，以固定資產成本減除殘值
    後之餘額，按固定資產耐用年數表規定之耐用年數平均分攤
    ，計算每期折舊額。」及營利事業所得稅查核準則第95條第
    6 項規定：「固定資產提列折舊採用平均法或定率遞減法者
    ，以1 年為計算單位；其使用期間未滿1 年者，按實際使用
    之月數相當於全年之比例計算之；不滿1 月者，以月計」。
    可見採平均法計算折舊者，以固定資產成本減除殘價後之餘
    額，按固定資產耐用年數表規定之耐用年數平均分攤，計算
    其每期折舊額。又依行政院所頒佈固定資產耐用年限數表之
    規定，機器腳踏車耐用年數為3 年。查本件GYZ-169 號重型
    機車係原告之女林靖所有，實際由原告使用及支出機車修
    復材料費用，故得向被告請求賠償乙節，有車籍資料可考，
    復為被告所不爭執（見訴字卷第24、68頁）；該機車係於86
    年4 月間出廠，有行車執照影本1 紙在卷足憑（見訴字卷第
    64 頁 ），於事發時已逾耐用年數3 年，經折舊後，應僅存
    殘值。準此，原告支出之機車修復材料費用12,600元計算其
    殘值為3,150 元【計算式：12,600/ （3+1 ）＝3,150 】，
    於此範圍內，應予准許。至逾此部分請求，則予駁回。
  (八)從而，原告得請求之金額合計為486,559 元（醫療費用15,4
    62＋購買用品費147 ＋薪資損失240,000 ＋相當於看護費用
    127,800 ＋精神慰撫金100,000 ＋機車修復材料費用3,150
    元＝486,559 元）。
六、按給付無確定期限者，債務人於債權人得請求給付時，經其
    催告而未為給付，自受催告時起，負遲延責任；其經債權人
    起訴而送達訴狀，或依督促程序送達支付命令，或為其他相
    類之行為者，與催告有同一之效力，民法第229 條第2 項定
    明文；又遲延之債務，以支付金錢為標的者，債權人得請求
    依法定利率計算之遲延利息；應付利息之債務，其利率未經
    約定，亦無法律可據者，週年利率為5%，同法第233 條第1
    項本文及第203 條亦定有明文。本件附帶民事起訴狀繕本於
    100 年5 月31日送達被告，有送達回證可考（見審交簡附民
    卷第23頁），則原告依前揭侵權行為法律關係請求被告給付
    原告486,559 元，及自100 年6 月1 日起至清償日止，按週
    年利率5%計算之利息，為有理由，應予准許。逾此部分之請
    求，為無理由，應予駁回。
七、按當事人一部勝訴、一部敗訴者，其訴訟費用，由法院酌量
    情形，命兩造以比例分擔或命一造負擔，或命兩造各自負擔
    其支出之訴訟費用，民事訴訟法第79條定有明文。原告以刑
    事附帶民事訴訟起訴請求被告賠償部分，雖毋庸徵收裁判費
    ，惟經本院刑事庭裁定移送民事庭審理後，原告擴張請求被
    告給付機車修復材料費用，應徵裁判費1, 000元（見本院訴
    字卷第9 頁），本院斟酌本件車禍係因被告過失行為所致，
    認由被告負擔訴訟費用為宜，爰判決如主文第3 項所示。
八、原告勝訴部分，所命被告給付之金額未逾50萬元，依民事訴
    訟法第389 條第1 項第5 款之規定，由本院依職權宣告假執
    行。至原告敗訴部分，既經駁回，其假執行之聲請亦失所依
    附，併予駁回。
九、據上論結，本件原告之訴為一部有理由，一部無理由，依民
    事訴訟法第79條、第389 條第1 項第5 款，判決如主文。
中    華    民    國  100     年    12    月    12    日
                      民事第四庭    法  官  李俊霖
以上正本係照原本製成。
如對本判決上訴，須於判決送達後20日內向本院提出上訴狀。如
委任律師提起上訴者，應一併繳納上訴審裁判費。
中    華    民    國  100     年    12    月    12    日
                                    書記官  邱上一